臺灣臺北地方法院民事判決　　　　　　　94年度訴字第5394號
原　　　告　財團法人汽車交通事故特別補償基金
法定代理人　丙○○
訴訟代理人　甲○○
　　　　　　戊○○
　　　　　　丁○○
被　　　告　乙○○
上列當事人間給付補償金等事件，本院於九十五年十二月十四日
言詞辯論終結，判決如下：
    主  文
被告應給付原告新台幣柒拾伍萬壹仟肆佰伍拾元及自民國九十四
年十月十七日起至清償日止，按年息百分之五計算之利息。
原告其餘之訴駁回
訴訟費用由被告負擔二分之一，餘由原告負擔。
    事實及理由
甲、程序方面
    按訴狀送達後，原告不得將原訴變更或追加他訴，但請求之
    基礎事實同一者或擴張或減縮應受判決事項之聲明者，不在
    此限，民事訴訟法第255條第1項第2、3款定有明文。本件原
    告起訴請求被告給付金額之利息起算日為「自支付命令狀送
    達之翌日」起算，嗣於民國（下同）95年12月14日變更為「
    自94年10月17日」起算，核其訴之變更與上開規定相符，應
    予准許。
乙、實體方面
一、原告起訴主張：被告乙○○駕駛車牌照號碼8U-0326之自小
    客車於94年3月17日上午6時許，在台北縣泰山鄉○○路與台
    麗街口處發生交通事故致訴外人游文纘死亡，依民法第191
    條之2規定，被告應侵權行為損害賠償責任。查上開交通事
    故肇事之車輛未依法投保強制汽車責任保險，請求權人唐麗
    貴已依強制汽車責任保險法（下稱強保法）向原告請求補償
    並受領傷害醫療費用給付2,900元（見支付命令證物二：收
    據編號1：掛號費170元，部份負擔420元，小計590元、收據
    編號2：掛號費130元，救護車費1800元，部分負擔150元，
    小計2,080元、收據編號3：掛號費100元、收據編號4：證明
    書費130元，合計2, 900元）及死亡給付1,500,000元，合計
    1,502,900元（見支付命令證物三），依強保法第42條第2項
    之規定，原告即得向被告求償上開補償金等語，並聲明：被
    告應給付原告新台幣1,502,900元，及自94年10月17日起至
    清償日止，按年息百分之5計算之利息。
二、被告則以：本件事故係被告與受害人於發生車禍後，被告於
    現場等待救護時，訴外人台北縣政府消防局泰山分隊救護員
    鍾松宏駕駛3T-8650號救護車到達現場後疏未注意車前狀況
    ，右前輪擦撞被害人之左肩頸處，而導致被害人死亡，依強
    制汽車責任保險法第36條第3項規定：「同一汽車交通事故
    牽涉數汽車時，事故汽車部分為被保險汽車，部分為第40條
    第1項所定之汽車者，請求權人得請求各應負給付義務之保
    險人與特別補償基金連帶為保險給付或補償。前項保險人間
    或保險人與特別補償基金間，按其所應給付或補償之事故汽
    車數量比例，負分擔之責。」，再按強制汽車責任保險承保
    及理賠作業處理辦法第14條第2款後段規定：「前項所稱牽
    涉，係指事故汽車於某一時間，參與、涉入、牽扯或牽連在
    汽車交通事故中，而與受害人之傷害或死亡有因果關係者。
    」，本件訴外人台北縣消防局泰山分隊所屬3T-8650號被保
    險汽車，自應由該保險人與特別補償基金分擔之，應於肇事
    責任明確後再向肇事人依肇事責任分攤請求保險金等語，資
    為抗辯。並聲明：原告之訴及假執行聲請均駁回。
三、不爭執事項：
  (一)被告乙○○駕駛牌照號碼8U-0326之自小客車於94年3月17日
    上午6時許，行經台北縣泰山鄉○○路與台麗街口時，未注
    意車前狀況並以高於時速70公里之速度行駛，於即將越過停
    止線進入交岔路口之際，乍見游文纘之機車自左方駛來，雖
    立即煞車，然仍因車速過快而不及煞停，其所駕車輛之車頭
    正面撞及游文纘所駕機車右側，致游文纘人車倒地，受有兩
    側下胸上腹部擦挫傷（右：14乘9公分，左：15乘7公分及中
    央延展痕）、右膝擦挫傷有網狀痕（15乘5公分）、左大腿
    前側、左膝、左小腿前側、左腳趾、左肩、右前臂及手掌背
    擦挫傷、背部兩側併刮痕（21乘10公分）、右下肢小腿外側
    撕裂傷（14乘11公分）、左側腰際刮痕、骨折（肋骨左側七
    、八外側、右側六至七外側及第十二胸椎）、肝臟外傷（裂
    傷）右後葉、蜘蛛膜下腔出血、小腦及右枕部皮下出血、全
    身性器官失血致後腹腔出血及兩側血胸等傷害。
  (二)訴外人鍾松宏駕駛車牌號碼3T-8650號救護車前往救護時，
    未注意車前狀況致所駕救護車甫完成右轉之時，該車右前輪
    輾壓因前揭事故而倒在中山路二段外側之游文纘之左肩、頸
    處，致其復受有左頸刮痕（8乘2公分）及皮下氣踵、左側鎖
    骨骨折、左側第一肋骨後側骨折及第六頸椎骨折等傷害。
  (三)訴外人游文纘送醫後急救無效死亡。
  (四)被告所駕駛之車輛為未依法投保強制汽車責任保險之車輛，
    原告已依強保法第40條規定補償請求權人唐麗貴醫療費用
    2,900元及死亡給付1,500,000元，共1,502,900元。
四、得心證之理由：
    原告主張依強保法第42條第2項規定對被告請求補償金，被
    告則以前詞置辯，經查：
  (一)同一汽車交通事故牽涉數汽車時，事故汽車部分為被保險汽
    車，部分為第40條第1項所定之汽車者，請求權人得請求各
    應負給付義務之保險人與特別補償基金連帶為保險給付或補
    償。前項保險人間或保險人與特別補償基金間，按其所應給
    付或補償之事故汽車數量比例，負分擔之責，強保法第36條
    第1項第3款、第2項定有明文；又強制汽車責任保險承保及
    理賠作業處理辦法第14條第1項規定：「同一汽車交通事故
    牽涉數汽車時，依下列規定處理：二、事故汽車部分為被保
    險汽車，部分為本法第四十條第一項所定之汽車者，請求權
    人得依據二輛或三輛以上汽車交通事故，參照前款規定請求
    應負給付義務之保險人（或）與財團法人汽車交通事故特別
    補償基金（以下簡稱特別補償基金）連帶為給付。」，同條
    第2項規定：「前項所稱牽涉，係指事故汽車於某一時間，
    參與、涉入、牽扯或牽連在汽車交通事故中，而與受害人之
    傷害或死亡有因果關係者。」，第3項規定：「第一項保險
    人間，按其所應給付之事故汽車數量比例，負分攤之責。」
    ，再者，汽車交通事故發生時，請求權人因下列情事之一，
    未能依本法規定向保險人請求保險給付者，得於本法規定之
    保險金額範圍內，向特別補償基金請求補償：二、事故汽車
    為未保險汽車；特別補償基金依第一項第一款規定為補償後
    ，事故汽車經查明係本保險之被保險汽車者，得向其保險人
    請求返還；特別補償基金於給付補償金額後，得代位行使請
    求權人對於損害賠償義務人之請求權，但其所得請求之數額
    ，以補償金額為限，強保法第40條第1項、第4項、第42條第
    2項亦定有明文。
  (二)本件訴外人游文纘經被告撞擊後，再遭訴外人鍾松宏所駕駛
    之救護車右前輪輾壓左肩、頸處，訴外人游文纘屍體經臺灣
    板橋地方法院檢察署檢察官會同法務部法醫研究所於94年3
    月21日相驗鑑定結果，有兩側下胸上腹部擦挫傷（右：14乘
    9公分，左：15乘7公分及中央延展痕）、右膝擦挫傷有網狀
    痕（16乘5公分）、左大腿前側、左膝、左小腿前側、左腳
    趾、左肩、右前臂及手掌背擦挫傷、背部兩側併刮痕（21乘
    10公分）、右下肢小腿外側撕裂傷（14乘11公分）、左側腰
    際刮痕、骨折（肋骨左側七、八外側、右側六至七外側、第
    十二胸椎、左側鎖骨、左側第一肋骨後側及第六頸椎）、肝
    臟外傷（裂傷）右後葉、蜘蛛膜下腔出血、小腦及右枕部皮
    下出血、全身性器官失血致後腹腔出血及兩側血胸、左頸刮
    痕（8乘2公分）及皮下氣踵等傷害，認定係因被害人右側遭
    撞擊彈跳於地造成第十二胸椎骨折、後腹腔出血及兩側血胸
    ，再因左側遭半壓造成第六頸椎骨折導致神經出血性休克而
    死亡，此有臺灣板橋地方法院檢察署相驗筆錄、相驗屍體證
    明書、驗斷書、被害人相驗相片及法務部法醫研究所（九四
    ）醫鑑字第○四七八號鑑定書附於台灣板橋地方法院檢察署
    94年度相字第376號卷可徵（見相字卷第65至72頁、109至
    111頁）。又所謂「瀕死狀態」，乃是根據推論於右側彈地
    造成胸腹腔出血，相對於左側半壓的出血量較少而判定，至
    於若僅有胸椎骨折及胸腹腔出血而無第六頸椎骨折，或僅有
    第六頸椎骨折而無胸椎骨折及胸腹腔出血，亦均可造成死亡
    ，惟需時多久始生死亡結果則無法推論，蓋此因有無移動、
    有無施救等不同狀況而有異，但均不會立即死亡；本案無法
    將兩件原因切割而論，因原本即係連續性發生的一件事情，
    不能用分割事件來論直接死因，此亦有法務部法醫研究所94
    年9月26日法醫理字第○九四○○○三八五九號函可參（見
    台灣板橋地方法院94年度交訴字第66號卷第47頁），由法醫
    研究所上開鑑定報告及函示內容，可見被告與訴外人鍾松宏
    之行為，均係造成訴外人游文纘死亡之原因，兩者無法割裂
    認定。
  (三)綜上所述，被告及訴外人鍾松宏二人，與訴外人游文纘之死
    亡均有因果關係存在，揆諸前揭規定，應認本件造成訴外人
    游文纘死亡之交通事故車輛有兩輛，則被告應負之給付僅有
    二分之一，而請求權人唐麗貴對被告之請求既僅有二分之一
    ，則原告得代位對被告請求之金額亦以二分之一為限。
五、從而，原告依據強保法第42條第1項規定請求被告給付751,4
    50元（計算式：1,502,900÷2＝751,450），及自94年10月
    17日起至清償日止，按年息百分之五計算利息，為有理由，
    自應准許，逾此部分之請求無理由，應予駁回。
六、因本案事證已臻明確，兩造其餘主張陳述及所提之證據，經
    本院斟酌後，認與判決結果不生影響，均毋庸再予論述，附
    此敘明。
七、結論，本件原告之訴一部有理由、一部無理由，並依民事訴
    訟法第79條規定，判決如主文。
中　　華　　民　　國　  96　　年　　1　 月　   12   　日
                  民事第五庭    法　官　蔡如琪
以上正本係照原本作成
如對本判決上訴，須於判決送達後20日內向本院提出上訴狀
中　　華　　民　　國　  96　　年　　1　 月　   12   　日
                                書記官  劉寶鈴
